臺灣雲林地方法院刑事判決　　　　　　　 99年度訴字第807號
公　訴　人　臺灣雲林地方法院檢察署檢察官
被　　　告　廖本雅
選任辯護人　李建忠律師
上列被告因重傷害案件，經檢察官提起公訴（99年度偵字第5665
號），本院判決如下：
    主  文
本件公訴不受理。
    理  由
一、公訴意旨略以：被告廖本雅及告訴人郭淑靜皆於雲林縣西螺
    鎮○○路221 號相鄰處擺設小吃攤位。茲因被告與告訴人間
    前因細故而互有嫌隙，被告為教訓告訴人，竟基於重傷害之
    犯意，於民國99年11月10日上午7 時10分許，持木質棒球棍
    及水果刀，至兩人擺設攤位處，見告訴人自外返回攤位，尚
    未將安全帽取下之際，即動手勒住告訴人之脖子，並持棒球
    棍敲打告訴人之頭部及背部，再持水果刀砍告訴人之左背部
    及右手大拇指和食指間之虎口處，致告訴人受有左後背（診
    斷書誤載為左前胸）至左上臂深部切割傷約30公分及右手掌
    虎口處切割傷併肌腱斷裂等重傷害。嗣在隔壁攤位作生意之
    劉素名聽見告訴人之求救聲，匆忙趕至現場，將兩人推開，
    被告始逃離現場等語，因認被告涉犯刑法第278 條第1 項之
    重傷害罪嫌。
二、按犯罪事實應依證據認定之，無證據不得認定犯罪事實，刑
    事訴訟法第154 條第2 項定有明文。而告訴人之告訴，係以
    使被告受刑事訴追為目的，是其陳述是否與事實相符，仍應
    調查其他證據，以資審認，不得僅憑告訴人之指訴遽令被告
    入罪（最高法院52年臺上字第1300號判例意旨參照）。次按
    殺人罪、重傷害罪與普通傷害罪之區別，應以加害人之故意
    為斷，即加害人在下手實施行為時是否明知或預見足以致人
    於死、致人於重傷或僅係一般之傷害結果，至被害人受傷是
    否致命部位、所用兇器為何等，雖可供認定事實之資料與心
    證，究不能據為區別之絕對標準（最高法院18上字第1309號
    及44年臺上字第373 號判例意旨參照）。是以殺人未遂罪、
    重傷害未遂罪之成立，以有戕害他人生命、重傷他人身體健
    康之故意，著手於刺殺、傷害行為之實行而未發生死亡、重
    傷之結果為要件；倘無使人喪失生命、重傷身體健康之故意
    ，僅在使被害人之身體健康受到一般傷害，則為傷害罪，雖
    皆發生傷害之結果，然其主觀犯意程度有所不同；欲判斷其
    主觀上之犯意究僅殺人、重傷害或普通傷害，應就外在之一
    切證據，詳查審認，舉凡其犯罪之動機、兇器類別、行兇之
    具體過程、傷痕之多寡輕重、傷勢程度、案發當時之情境、
    犯後態度等，綜合研析，作為認定之基礎。再按刑法第10條
    第4 項第4 款所稱毀敗一肢以上之機能，係指肢體因傷害之
    結果完全喪失其效用者而言，初不以驗斷時之狀況如何為標
    準，如經過相當之診治而能回復原狀，或雖不能回復原狀而
    僅祇減衰其效用者，仍不得謂為該款之重傷，有最高法院28
    年上字第1098號判例、88年度臺上字第1663號判決意旨可資
    參照。
三、被告於警詢、偵查及本院審理時固均供承其於上述時、地，
    有持木質棒球棍及水果刀傷害告訴人之事實，惟堅詞否認有
    重傷害之犯行，辯稱：當天是臨時起意，目的僅為教訓告訴
    人，並非預謀砍殺告訴人，亦無重傷害之犯意等語。辯護人
    則以：告訴人右手虎口肌腱斷裂之傷勢已回復，並不符合重
    傷害之要件，應僅為普通傷害等語。經查：
  (一)被告於99年11月10日上午7 時10分許，在其所營址設雲林縣
    西螺鎮○○路221 號魯肉米糕攤位內，見隔壁經營鍋燒麵生
    意之告訴人獨自騎乘機車到店內，提著採買的物料進入攤位
    內，認有機可趁，遂持木質棒球棍及水果刀襲擊告訴人，致
    告訴人受有右手掌切割傷併肌腱斷裂、左後肩至左後上臂深
    部切割傷等傷害，嗣經隔壁攤位之劉素名聽聞告訴人之呼救
    聲到場，將2 人推開，被告始丟下手中之水果刀而逃離現場
    之事實，業據證人即告訴人、證人即在現場目擊被告勒住告
    訴人之劉素名證述綦詳（見99年度偵字第5665號卷【下稱偵
    卷】第12頁至13頁、第16頁、第52頁至第53頁、第66頁至第
    68頁），並有雲林縣警察局西螺分局扣押筆錄、扣押物品目
    錄表、財團法人彰化基督教醫院雲林分院（下稱彰基雲林分
    院）99年11月10日診斷書、刑案現場照片15張在卷可憑（見
    偵卷第18頁至21頁、第24頁、第27頁至第35頁），且為被告
    所不爭執。此外，復有木質棒球棍、水果刀各1 支扣案足資
    佐證，應堪信為真實。
  (二)公訴意旨認被告有重傷害之犯意，無非以被告以水果刀砍傷
    告訴人所受之右手掌虎口處切割傷併肌腱斷裂之重傷結果為
    據（惟告訴人僅受普通傷害，容後詳述）。而關於被告持木
    質棒球棍及水果刀襲擊告訴人之經過，公訴意旨係認被告動
    手勒住告訴人之脖子，復持木質棒球棍敲打告訴人之頭部及
    背部，再持水果刀砍告訴人之左背部及右手掌等情，惟告訴
    人初於警詢時指稱：被告持木質棒球棍攻擊其頭部及身體全
    身，之後拿刀子砍殺其左後背及右手掌。被告砍殺其時有勒
    住其脖子等語（見偵卷第12頁），嗣於檢察官偵訊時以證人
    身分具結證稱：被告自後方勒住其脖子，持棒球棍一直毆打
    其頭部及背部，並拿水果刀砍其後背及手，幸好當時其頭上
    有戴安全帽等語（見偵卷第66頁），是告訴人就被告究係何
    時勒住其脖子，已有前後不一之情形，此種原因可能肇自告
    訴人於問答過程中，因詢問者詢問問題之細緻程度、告訴人
    回答問題之詳細程度及筆錄記載內容之繁簡，以及事發當時
    緊張、慌亂之心情致印象模糊，而有不一致之情形，亦屬可
    以想像，此時自應佐以其他證據合理推論事件發生當時之場
    景，而稽之被告於本院訊問時自陳：其用棒球棒打告訴人的
    頭，打完之後將棒球棒丟下，再用左手勒住告訴人脖子，右
    手拿起放在旁邊桌上的水果刀刺向告訴人等語明確（見本院
    卷第7 頁反面至第8 頁反面），且參以卷附木質棒球棍之照
    片（見偵卷第30頁）以觀，木質棒球棍有一定之長度及重量
    ，並非輕巧之物，是認倘持木質棒球棍攻擊他人時，應係雙
    手緊握握把處，並須與該人保持一定的距離，方能施展力道
    以遂行其攻擊之目的，基此，果若被告先勒住告訴人脖子，
    復持木質球棒棍毆打告訴人，因被告一方面須牽制住告訴人
    ，另一方面又須單手持有一定重量的木質棒球棍，被告不易
    施展力道攻擊告訴人，是公訴人所指陳之攻擊方式，殊難想
    像。從而，應認被告係趁告訴人疏於防範之際，自後方持木
    質棒球棍毆打告訴人之頭部及背部，再以左手勒住告訴人脖
    子，並持水果刀刺擊告訴人之事實，方屬可採。
  (三)又稽之被告先持木質棒球棍毆打告訴人頭部，復勒住告訴人
    脖子，並持水果刀刺擊告訴人之過程以觀，告訴人當時頭上
    戴有安全帽，業經告訴人指陳甚詳，衡以安全帽有一定的厚
    度，本即有保護頭部之功能，按理應可減緩部分力道，是告
    訴人並未受有任何腦部及頭骨之傷勢，此由卷附告訴人診斷
    證明書自明，嗣被告雖再持水果刀刺擊告訴人，然就告訴人
    左後背至左上臂切深部切割傷約30公分之傷勢觀之，應係告
    訴人扭動掙扎時遭被告劃傷，另就右手虎口處肌腱斷裂之傷
    勢研判，可認係告訴人舉起右手阻擋，始遭被告劃傷右手虎
    口處，此由被告自承其係持刀子往前刺，因為告訴人反抗，
    用右手阻擋，才傷到告訴人右手，而背後的傷是因告訴人掙
    扎逃跑時劃到的等語（見本院卷第8 頁反面）亦明。而告訴
    人前揭右手虎口處之傷勢已因復建治療而治癒，手部功能亦
    不受影響，業經認定如前；另左後背至左上臂深部切割傷約
    30公分之傷勢，僅為皮肉傷，並未傷及重要神經，且未影響
    左手臂之功能，進行簡單之縫合治療即可，顯見均非致重傷
    之攻擊。再者，果若被告有殺人或致重傷之犯意，自可趁告
    訴人脫下安全帽之後，再持木質棒球棍猛力朝告訴人頭部攻
    擊，或持水果刀朝告訴人之身體要害或其他可致重傷害之器
    官刺擊，惟稽之告訴人所受之傷勢僅為阻擋傷及切割傷，身
    上並無其他傷及頭部、身體要害或其他可致重傷之傷害。另
    佐以被告於劉素名到場制止其行為時，立即停手，而未繼續
    持水果刀攻擊告訴人，此經證人劉素名證述甚詳（見偵卷第
    71頁）等情，均足顯示被告應不至於非置告訴人於死或受重
    傷害之程度不可。綜上，足認被告係因與告訴人間之細故，
    而一時衝動，持木質棒球棍及水果刀傷害告訴人，尚難單憑
    被告著手傷人即遽謂其有殺人或重傷害之故意，是被告辯稱
    其僅係出於傷害之目的等語，尚堪採信。
  (四)告訴人因前揭傷害，於99年11月10日至彰基雲林分院接受清
    創手術及肌腱修補手術，嗣於99年11月16日出院，經評估後
    「右手『無法』恢復正常功能」乙節，固有彰基雲林分院99
    年12月21日九十九彰基雲林分院字第099120040 號函附告訴
    人病歷資料與醫師回覆單各1 份在卷可佐，惟證人即負責復
    建治療之林正宏醫師於本院審理時到庭具結證稱：告訴人於
    99年11月17日至彰基雲林分院復建科進行復建治療，但因剛
    手術完，初步復建係先固定肌腱，讓肌腱增生癒合，而第2
    次至第7 次門診之療程主要在消腫，至第8 次門診即100 年
    3 月1 日時，告訴人肌力已經回復到3 分（正常肌力是5 分
    ），但右拇指之掌指關節與指間關節之活動度仍受限（其活
    動度分別為10~35 度、20度），右手功能不佳致無法抓握物
    品，然於100 年4 月28日回診時，告訴人右手功能已有顯著
    進步，指間關節活動度已由20度進步到70度，掌指關節活動
    度由25度進步到60度，整個手掌抓握的動作，大約已回復到
    原功能的7 到8 成，若自100 年4 月28日起算，再經3 個月
    復建後，肌力可回復至4 分以上，關節活動度完全正常，而
    可勝任一般勞務工作，日常生活只要不過度使用，肌力即可
    回復到5 分，手部雖可能偶因小神經連結作用而有些麻痺的
    情況，但不致於影響日常生活等語（見本院卷第118 頁至第
    122 頁），並有彰基雲林分院100 年1 月12日一○○彰基雲
    林分院字第100010014 號、100 年4 月18日一○○彰基雲林
    分院字第100040024 號、100 年4 月28日一○○彰基雲林分
    院字第100040043 號、100 年5 月11日一○○彰基雲林分院
    字第100050021 號函所附醫師回復單各1 份在卷可參（見本
    院卷第76、77、81、82、88、89、92、93頁），衡以證人林
    正宏醫師擔任復健專科醫師已有13、14年之資歷，不僅具有
    醫療專業背景，且醫療經驗豐富，亦與被告與告訴人彼此間
    均不熟識，亦無宿怨，自無維護偏袒被告之動機存在，堪信
    其能客觀中立的陳述其診治告訴人右手復勢之經過，是其就
    醫學專業之客觀上研判，告訴人右手之傷勢已因治療及復健
    而痊癒，堪信告訴人所受之傷害可完全恢復，屬普通傷害，
    尚非虛妄。自無從以彰基雲林分院99年12月21日九十九彰基
    雲林分院字第099120040 號函附之醫師回覆單上所載「右手
    『無法』回復功能」等語，遽認告訴人受有一肢以上之重傷
    害之情形。
四、綜合上述，依公訴人所指上開證人郭淑靜、劉素名之證述，
    以及告訴人之傷勢等事證經本院調查後，不足以使本院認定
    被告有殺人或重傷害之犯意，且就告訴人之傷勢觀之，本院
    認僅屬普通傷害，而全程到庭實行公訴之檢察官於本院上開
    期日審理時亦當庭變更起訴法條為刑法第277 條第1 項之普
    通傷害罪嫌（見本院卷第121 頁反面），是被告前述傷害告
    訴人之舉動，堪信僅係出於傷害之犯意所為。是核被告所為
    ，係犯刑法第277 條第1 項之傷害罪。查被告所犯之傷害罪
    ，依同法第287 條前段之規定，須告訴乃論。而告訴人與被
    告已達成和解，並於99年12月10日提出撤回告訴書狀（見本
    院卷第42頁），雲林縣西螺鎮調解委員會99年民調字第231
    號調解書、協議書、郵政跨行匯款申請書及刑事撤回告訴狀
    各1 紙（見本院卷第41頁至第44頁）在卷可稽，依照前開說
    明，本件應諭知不受理之判決。
據上論斷，應依到事訴訟法第303 條第3 款、第307 條判決如主
文。
中    華    民    國   100    年    8     月    31    日
                  刑事第七庭  審判長法  官  許佩如
                                    法  官  王紹銘
                                    法  官  鍾世芬
 以上正本證明與原本無異。
如不服本判決應於收受判決後10日內向本院提出上訴書狀，並應
敘述具體理由；其未敘述上訴理由者，應於上訴期間屆滿後20日
內向本院補提理由書（均須按他造當事人之人數附繕本）。「切
勿逕送上級法院」。
                                    書記官  王雪招
中    華    民    國   100    年    8     月    31    日